臺灣高雄地方法院民事裁定
108年度消債更字第461號
聲  請  人  古育光  
0000000000000000

0000000000000000

0000000000000000

上列當事人因消費者債務清理事件聲請更生，本院裁定如下：
    主  文
聲請人古育光自中華民國一○九年六月三十日下午四時起開始更
生程序。
命司法事務官進行本件更生程序。
    理  由
一、按債務人不能清償債務或有不能清償之虞者，得依本條例所
    定更生或清算程序，清理其債務；債務人無擔保或無優先權
    之本金及利息債務總額未逾新臺幣（下同）12,000,000元者
    ，於法院裁定開始清算程序或宣告破產前，得向法院聲請更
    生；法院開始更生程序之裁定，應載明其年、月、日、時，
    並即時發生效力；法院開始更生或清算程序後，得命司法事
    務官進行更生或清算程序，必要時得選任律師、會計師或其
    他適當之自然人或法人1人為監督人或管理人，消費者債務
    清理條例（下稱消債條例）第3條、第16條第1項、第42條第
    1項、第45條第1項分別定有明文。
二、聲請意旨略以：伊有不能清償債務情事，前依消債條例聲請
    前置協商成立，惟因不可歸責於己之事由毀諾。伊又未經法
    院裁定開始清算程序或宣告破產，爰聲請更生等語。
三、經查：
  ㈠聲請人曾依消債條例第151條第1項規定與最大債權金融機構
    京城銀行請求前置協商成立，聲請人應自民國98年5月起，
    分180期，利率1％，每月清償20,100元，惟聲請人未依約繳
    款，而於101年1月31日經京城銀行通報毀諾，此有京城銀行
    陳報狀可參（本案卷第55至58頁）。按消債條例第151 條第
    7 項但書所稱「因不可歸責於己之事由，致履行有困難」之
    情形，僅須於法院就更生或清算之聲請為裁判時存在即為已
    足，至債務人於履行困難之事由發生前有無違約不履行行為
    ，與該事由是否不可歸責於債務人之判斷尚屬無涉（另參考
    98年第1 期民事業務研究會第26號之司法院民事廳消費者債
    務清理條例法律問題研審小組意見）。又依消債條例第151 
    條第8 項準用第75條第2 項之規定，債務人可處分所得扣除
    自己及依法應受其扶養者所必要生活費用之餘額，連續3 個
    月低於協商方案應清償之金額者，推定有不可歸責於己之事
    由致履行有困難。經查：聲請人於101年1月退伍時雖共領取
    退伍金、勳獎章獎金等共1,455,675元，有國軍退除役官兵
    輔導委員會函（本案卷第87頁）、退除給與發放明細表暨軍
    人保險退伍給付通知書（本案卷第45至48頁）、國防部海軍
    司令部令（本案卷第44頁）、公務人員退休撫卹基金管理委
    員會函（本案卷第60至61頁）在卷可按，惟其目前平均每月
    收入約23,105元，扣除其所陳個人生活必要支出15,485元(
    未逾109年度高雄市每人每月最低生活費13,099元之1.2倍即
    15,719元)，僅餘7,620元，顯已無法負擔每月20,100元之還
    款金額，堪認聲請人之收入無法持續支應前揭生活開支及協
    商款項，有不可歸責於己之事由，致不能繼續履行原協商條
    件。
　㈡聲請人復於108年10月25日提出債權人清冊，向本院聲請調解
    債務清償方案，經本院108年度司消債調字第547號受理，於
    108年11月18日調解不成立，聲請人於同日以言詞聲請更生
    等情，亦經本院依職權調閱上開調解卷宗核閱無訛。
  ㈢聲請人於106年度至108年度申報所得各為14,300元、0元、0
    元，106年平均每月所得為1,192元（本裁定計算式均採元以
    下4捨5入），名下無財產，有國泰人壽保單解約金220,285
    元；又聲請人自陳106年10月至107年12月以打零工維生，10
    6年10月至12月每月平均收入約20,000元，107年每月平均收
    入約21,000元，108年1月起於國達電信行擔任門市人員，底
    薪23,100元，108年1月至11月平均每月收入約23,105元【計
    算式：（23,100＋22,650＋23,500＋23,500＋23,300＋23,100＋22
    ,800＋24,100＋22,300＋23,100＋22,700）÷11＝23,105】，現未
    領取任何補助等情，有財政部高雄國稅局106年至107年綜合
    所得稅各類所得資料清單及財產歸屬資料清單（本案卷第27
    至29頁）、108年度稅務電子閘門財產所得調件明細表（本
    案卷第89頁）、財產及收入狀況說明書【本院108年度司消
    債調字第547號卷（下稱調卷）第3至4頁】、債權人清冊（
    調卷第5至6頁）、戶籍謄本（調卷第8頁）、勞工保險被保
    險人投保資料表（調卷第11頁）、個人商業保險查詢結果表
    （本案卷第52頁）、財團法人金融聯合徵信中心前置協商專
    用債權人清冊（調卷第15至17頁）、信用報告（調卷第18至
    19頁）、社會補助查詢表（本案卷第67至69頁）、高雄市政
    府都市發展局函（本案卷第59頁）、勞動部勞工保險局函（
    本案卷第78頁）、健保投保紀錄（本案卷第76至77頁）、勞
    動部勞動力發展署高屏澎東分署函（本案卷第79頁）、收入
    切結書（本案卷第23頁）、薪資袋（本案卷第19至22頁）、
    就職公司外觀照片（本案卷第34頁）、存簿（本案卷第40至
    42頁、第53至54頁）、國泰人壽保險股份有限公司函（本案
    卷第62至63頁）等附卷可證。依聲請人上述工作、收入及財
    產情況，堪認以其108年1月至11月平均每月收入約23,105元
    核算其償債能力，較為妥適。
  ㈣關於聲請人必要生活費用部分，聲請人主張每月支出15,485
    元（包含每月房屋租金4,700元）乙情，並提出租賃契約書
    （調卷第50至57頁）、水電繳納證明（調卷第58頁）為憑。
    而按債務人必要生活費用，以最近一年衛生福利部或直轄市
    政府所公告當地區每人每月最低生活費1.2倍定之，消債條
    例第64條之2第1項定有明文。本院參酌衛福部社會司所公告
    109年度高雄市最低生活費為13,099元，1.2倍即15,719元，
    聲請人主張每月必要支出約15,485元，尚屬合理，應予採計
    。
  ㈤關於聲請人扶養支出部分，聲請人稱須負擔未成年子女古○杰
    之扶養費，每月6,000元。經查，古○杰係93年11月生，現就
    讀國中，於106年度至108年度均無申報所得，名下無財產，
    原每月領取單親補助2,384元，自108年12月起調整為每月領
    取2,073元等情，此有戶籍謄本（調卷第10頁）、所得資料
    清單及財產歸屬資料清單（本案卷第24至26頁）、稅務電子
    閘門財產所得調件明細表（本案卷第90頁）、存簿（本案卷
    第30至33頁）、社會補助查詢表（本案卷第64至66頁）、學
    生證（本案卷第43頁）附卷可考。堪認古○杰尚不能維持生
    活，應有受扶養之權利。至於扶養費用數額部分，按受扶養
    者之必要生活費用，準用第一項規定計算基準數額，並依債
    務人依法應負擔扶養義務之比例認定之，消債條例第64條之
    2第2項亦有明定。本院審酌古○杰與其母親即聲請人前配偶
    同住於外公所有房屋，應自古○杰必要生活費用中扣除相當
    於房租支出所佔比例（約24.36％），以109年度高雄市每人
    每月不含房屋支出之最低生活必需11,890元計算，扣除每月
    領取之單親補助後，由聲請人與前配偶共同負擔，每人應負
    擔4,909元【計算式：（11,890－2,073）÷2＝4,909】，聲請
    人主張逾此範圍部分，難認必要。
  ㈥承上，聲請人目前每月平均收入23,105元，扣除個人必要支
    出15,485元、子女扶養費4,909元後，剩餘2,711元，而聲請
    人目前負債總額為6,956,679元（調卷第30至31頁、第36至3
    8頁，包括：華南銀行、京城銀行、凱基銀行、台新銀行、
    中國信託銀行），扣除國泰人壽保單解約金220,285元後，
    以每月所餘逐年清償，至少須約207年【計算式：（6,956,6
    79－220,285）÷2,711÷12≒207】始能清償完畢，應認其已不
    能清償債務。此外，聲請人無擔保或無優先權之債務總額未
    逾1,200萬元，且無消債條例第6條第3項、第8條或第46條各
    款所定駁回更生聲請之事由存在。則聲請人聲請更生為有理
    由，應予准許，爰命司法事務官進行本件更生程序。
四、依消債條例第11條第1 項、第45條第1 項、第16條第1 項，
    裁定如主文。
中　　華　　民　　國　 109　　年　　6 　　月　　30　　日
              　　民事庭　　  法　官　陳宛榆
以上正本係照原本作成。
本裁定不得抗告。
中　　華　　民　　國　 109　　年　　6 　　月　　30　　日
  　                          書記官　何福添